臺灣高等法院刑事裁定　　　　　　　　 100年度抗字第1389號
抗　告　人　臺灣桃園地方法院檢察署檢察官
被　　　告　劉進修
上列抗告人因被告聲請發還扣押物事件，不服臺灣桃園地方法院
中華民國100年11月7日裁定（98年度訴字第1167號），提起抗告
，本院裁定如下：
    主  文
抗告駁回。
    理  由
一、原裁定意旨略以：被告劉進修（下稱被告）為扣案車牌號碼
    3302-KA 號自用小客車之所有人，被告於原審審理時坦承全
    數犯行，上開車輛縱使發還，亦不影響本件事實之認定。況
    被告雖以計程車為物色財物及行竊之代步工具，但尚無證據
    顯示其係對自己計程車上之乘客下手行竊，又本件竊盜集團
    已被查獲，被告難以再依查獲前之集團犯案模式繼續犯案，
    故認上開車輛自無繼續扣案之必要，應予發還。至於扣案之
    戒指、現金等物，尚未確定是否屬於贓物，為免將來難以發
    還被害人，而仍有扣案之必要，是此部分之聲請應予駁回等
    語。
二、抗告意旨略以：被告與同案被告陳忠雄等數10人，係以開計
    程車為業，夜間即開著計程車到處尋找酒醉在路旁或車上休
    息之被害人，一旦發現被害人，便立即通知其他人前來，共
    同洗劫被害人身上之財物，再行開計程車離開，如此該計程
    車已成為被告犯案時不可或缺之工具，係屬被告所有供犯罪
    所用之物，依刑法第38條第1項第2 款、第3項之規定，已屬
    得沒收之物，與被告是否是竊取計程車乘客之物，或被告是
    否日後仍有以類似方式繼續行竊之可能，並無關係，原審以
    此理由認無繼續查扣計程車之必要，顯屬不當。原裁定認事
    用法既有違誤，爰依法提起抗告，請求撤銷原裁定，更為適
    法之裁定云云。
三、按可為證據或得沒收之物，得扣押之；扣押物若無留存之必
    要者，不待案件終結，應以法院之裁定或檢察官命令發還之
    ，刑事訴訟法第133條第1項、第142條第1項前段分別定有明
    文。
四、經查：
  (一)本件被告因涉犯結夥3 人以上竊盜及共同竊盜案件，經臺灣
    桃園地方法院檢察署檢察官於偵查中搜索扣押車牌號碼3302
    -KA 號之自用小客車、戒指及現金等物，茲因被告具狀聲請
    發還，經原審審酌檢察官起訴犯罪事實、證據及卷內資料後
    ，認被告已於原審審理時坦承全數犯行，上開扣押之自用小
    客車（計程車）縱使發還，亦不影響本件事實之認定，且尚
    無證據顯示被告係對自己計程車上之乘客下手行竊，故認上
    開車輛無繼續扣案之必要，應予發還，至扣案之戒指、現金
    等物，尚未確定是否屬於贓物，仍有扣案之必要等節，已詳
    敘所憑之依據與認定之理由，經核並無違誤。
  (二)抗告人雖以前開理由提起抗告，主張上開扣押車輛，屬得沒
    收之物，不應發還被告云云。惟查，沒收含有保安處分之性
    質，目的在剝奪犯罪者因犯罪而取得之財產上利益，或犯罪
    者所有供犯罪所用之物，以遏止犯罪，又此項法律規定之內
    容，仍應受比例原則之規範，即應與行為人所為行為之嚴重
    性、行為人所表現之危險性及對於行為人未來行為之期待性
    相當；依本件起訴書所載，被告所犯如起訴書附表一編號20
    及28之竊盜案件，其犯罪手段為趁被害人酒醉於車內睡覺或
    休息之際侵入車內竊取財物（見起訴書第9 、26、27頁），
    則上開車輛似非被告犯案時所不可或缺之工具，亦即被告前
    往犯罪現場之方式，並不以駕駛上開車輛為限；再依起訴書
    所載，被告所竊者為被害人之隨身財物，且被告於原審審理
    時既已坦承全部竊盜犯行；是依被告所為行為之嚴重性、危
    險性及對於其未來行為之期待性觀之，若沒收其於本案僅作
    為代步工具（實為生財工具）之上開車輛，應與比例原則有
    違，抗告人抗告意旨猶執前詞指摘原裁定不當，為無理由，
    應予駁回。
五、據上論結，應依刑事訴訟法第412條，裁定如主文。
中    華    民    國   100    年    12    月    9     日
                  刑事第一庭審判長法  官  葉騰瑞
                                  法  官  莊明彰
                                  法  官  彭政章
以上正本證明與原本無異。
不得再抗告。
                                  書記官  杜宜寧
中    華    民    國   100    年    12    月    12    日